【裁判字號】    98,易,693
【裁判日期】    981002
【裁判案由】    詐欺
【裁判全文】
臺灣高雄地方法院刑事判決               98年度易字第693號
公  訴  人  臺灣高雄地方法院檢察署檢察官
被      告  甲○○
上列被告因詐欺案件，經檢察官提起公訴（98年度偵字第4983號）
，本院判決如下：
    主  文
甲○○共同犯詐欺取財罪，處有期徒刑肆月，如易科罰金，以新
臺幣壹仟元折算壹日。
    犯 罪 事 實
一、甲○○於民國97年8 月17日，依報紙分類廣告撥打電話應徵
    工作，經真實姓名年籍不詳之王姓男子（下簡稱「王姓男子
    」）告知工作內容係提供帳戶供匯款之用，並代為提領款項
    。其雖知近年繁多之詐騙案件，詐欺集團皆使用他人金融帳
    戶供被害人匯入款項，再利用俗稱「車手」之人代為提領贓
    款，以逃避執法人員查緝，而依「王姓男子」所述上開工作
    內容，「王姓男子」顯係詐欺集團成員，所應徵之工作則係
    詐欺集團之車手，惟因貪圖每日可獲得新臺幣（下同）1,50
    0 元之報酬，竟允諾從事「王姓男子」所提上開工作內容，
    而與「王姓男子」所屬詐騙集團成員共同基於意圖為自己不
    法所有之犯意聯絡，於該日將其所有永豐銀行高雄分行帳號
    00000000000000之帳戶告知該「王姓男子」，以供該集團詐
    欺被害人時匯入款項之用，並與「王姓男子」約定等候電話
    通知將款項領出。嗣該詐欺集團不詳成員於97年8 月22日上
    午9 時許，撥打電話予乙○○，佯稱係監理站員工，因乙○
    ○個人資料外洩，為免影響乙○○權利，需匯款250 萬元至
    甲○○上開銀行帳戶云云，致乙○○陷於錯誤，依指示於同
    日上午11時至永豐商業銀行敦南分行（址設臺北市○○區○
    ○路2 段185 號），臨櫃匯款250 萬元至上開甲○○銀行帳
    戶。甲○○則於同日上午11時許，接獲「王姓男子」電話通
    知領款，並旋即前往位於高雄市苓雅區○○○路143 號之永
    豐銀行高雄分行辦理臨櫃提款，經該行行員發現該帳戶已列
    為警示帳戶，報警處理始悉上情。
二、案經乙○○訴由高雄市政府警察局苓雅分局報請臺灣高雄地
    方法院檢察署檢察官偵查起訴。
    理  由
壹、程序部分：按被告以外之人於審判外之陳述，雖不符刑事訴
    訟法法第159 條之1 至之4 規定，而經當事人於審判程序同
    意作為證據，法院審酌該言詞陳述或書面陳述作成時之情況
    ，認為適當者，亦得為證據，此據同法第159 條之5 第1 項
    規定明確。查本案所引用之證據資料（詳後引證據），其中
    屬傳聞證據部分，因被告及檢察官均同意可作為證據使用，
    本院審酌該等證據作成之情況，並無違法取得之情況，認以
    之作為證據，應屬適當，認均有證據能力。
貳、實體部分
一、前揭犯罪事實，業經被告甲○○於本院審理中坦承不諱（參
    本院卷第31頁），核與證人即告訴人乙○○於警詢中證述遭
    詐騙而匯款250 萬元至被告前開永豐銀行帳戶等語互核相符
    （參98偵4893號卷第6 頁、第7 頁），並有被告因應徵工作
    而與「王姓男子」電話聯絡之通聯紀錄（參上開偵卷第28頁
    至31頁）、被告提供予前開詐欺集團使用之永豐銀行帳戶之
    開立帳戶申請書、帳戶往來明細（參上開偵卷第8 頁至第10
    頁、第21頁至第23頁）、告訴人乙○○永豐銀行匯款紀錄乙
    紙（參上開偵卷第12頁）及告訴人受騙匯款後報案之台北市
    政府警察局大安分局安和路派出所受理各類案件紀錄、台北
    市政府警察局大安分局安和路派出所受理詐騙帳戶通報警示
    簡便格式紙、內政部警政署反詐騙案件紀錄表（參上開偵卷
    第11頁、第13頁、第14頁）等在卷可證，足認被告之自白與
    事實相符，均堪採信。本件事證明確，被告前揭犯行，洵堪
    認定，應依法論科。
二、按正犯、從犯之區別，係以其主觀之犯意及客觀之犯行為標
    準，凡以自己犯罪之意思而參與犯罪，無論其所參與者是否
    犯罪構成要件之行為，皆為正犯，其以幫助他人犯罪之意思
    而參與犯罪，其所參與者，苟係犯罪構成要件之行為，亦為
    正犯，必以幫助他人犯罪之意思而參與犯罪，其所參與者又
    為犯罪構成要件以外之行為，始為從犯（最高法院25年度上
    字第2253號判例意旨可資參照），故行為人所參與者雖係犯
    罪構成要件以外之行為，然如係基於共同行為決意，而與其
    他共同實施犯罪行為之人，各自分擔犯罪行為之一部，縱其
    所為非屬構成要件行為，亦應對於全部發生之結果共同負責
    ，均屬共同正犯。次按共同正犯之意思聯絡，原不以數人間
    直接發生者為限，即有間接之聯絡者，亦包括在內，如甲分
    別邀約乙、丙犯罪，雖乙、丙間彼此並無直接之聯絡，亦無
    礙於其為共同正犯之成立（最高法院77年臺上字第2135號判
    例意旨可資參照）。查電話詐騙此一新型社會犯罪型態，自
    刊登廣告、收購人頭帳戶、撥打電話實施詐騙、指定被害人
    匯款帳戶、自人頭帳戶提領款項、取贓分贓等階段，乃係需
    由多人縝密分工方能完成之集團性犯罪，本件被告除提供金
    融帳戶供集團成員使用外，並擔任「車手」，負責提領詐欺
    所得款項之工作，其所為雖屬詐欺取財構成要件以外之行為
    ，然其最終目的，係欲促使集團能夠順利完成詐欺取財，再
    從中獲取利潤、賺取報酬之行為，顯係基於正犯之犯意共同
    參與該集團之運作甚明，自應論以正犯。又本件被告受僱於
    「王姓男子」，從事提供金融機構帳戶及車手工作，其與詐
    欺集團中之其餘成員彼此間，雖無直接之犯意聯絡，然被告
    係透過「王姓男子」而依附於該詐欺集團中，除提供上開帳
    戶集團使用外，更與「王姓男子」共同為該集團提領詐欺所
    得款項，完成詐欺取財行為，揆諸上開判例意旨，仍應論以
    共同正犯。故核被告所為，係犯刑法第339 條第1 項之詐欺
    取財罪。被告與「王姓男子」及其所屬詐欺集團成員間，就
    上開詐欺取財犯行，有犯意聯絡及行為分擔，應依刑法第28
    條論以共同正犯。又該「王姓」男子所屬詐騙集團成員施用
    詐術，致告訴人陷於錯誤而將250 萬匯入被告上開帳戶，因
    被告持有該帳戶之存摺、提款卡及密碼，處於隨時可領取該
    款項之狀態，對該匯款有事實之管領力，此時即已成立詐欺
    取財既遂罪，不因該帳戶被列為警示帳戶至影響上開罪名之
    成立，附此敘明。
三、爰審酌被告明知使用他人帳戶詐欺之情形猖獗，竟為圖私利
    ，除提供帳戶供詐欺集團使用外，並擔任提領詐騙款項之車
    手工作，實際參與詐欺取財犯行，所為造成執法機關不易查
    緝詐騙集團成員，增加被害人尋求救濟之困難，擾亂金融交
    易往來秩序及社會正常交易安全甚鉅，助長社會犯罪風氣，
    惡性非輕，本應重懲，惟念其於本案尚非主謀，參與本件犯
    罪程度非深，所得有限，且犯後終能知所悔悟，於本院審理
    中坦承犯行，態度尚可，而被害人遭詐騙之款項亦經永豐商
    業銀行轉存告訴人帳戶，告訴人所生實害業已減輕，及其素
    行、犯罪動機、目的、智識程度、經濟狀況等一切情狀，量
    處如主文所示之刑，並諭知易科罰金之折算標準，以示懲儆
    。
據上論結，應依刑事訴訟法第299 條第1 項前段，刑法第28條、
第339 條第1 項、第41條第1 項前段，刑法施行法第1 條之1，
判決如主文。
本案經檢察官丙○○到庭執行職務。
中    華    民    國    98    年    10    月     2    日
                  刑事第十四庭  審判長法  官  陳銘珠
                                      法  官  李俊霖
                                      法  官  林揚奇
以上正本證明與原本無異。
如不服本判決應於收受送達後10日內向本院提出上訴書狀，並應
敘述具體理由；如未敘述上訴理由者，應於上訴期間屆滿後20日
內補提理由書狀於本院（均須按他造當事人之人數附繕本）「切
勿逕送上級法院」。
中    華    民    國    98    年    10    月    2     日
                                      書記官  何明昌
附錄本判決論罪法條：
《中華民國刑法第339條》
意圖為自己或第三人不法之所有，以詐術使人將本人或第三人之
物交付者，處5 年以下有期徒刑、拘役或科或併科1 千元以下罰
金。
以前項方法得財產上不法之利益或使第三人得之者，亦同。
前二項之未遂犯罰之


司法院資訊處製作；財團法人民間司法改革基金會備份。
